【裁判字號】    99,交聲,89
【裁判日期】    990415
【裁判案由】    聲明異議
【裁判全文】
臺灣高雄地方法院交通事件裁定          99年度交聲字第89號
原處分機關  高雄市政府交通局
異  議  人
即受處分人  甲○○
上列異議人即受處分人因道路交通管理處罰條例案件，對於高雄
市政府交通局民國99年1 月4 日所為之處分（原處分：高市交裁
字第裁32-CT0000000號），聲明異議，本院裁定如下：
    主  文
原處分撤銷。
甲○○不罰。
    理  由
一、原處分意旨略以：異議人即受處分人甲○○於民國98年9 月
    11日7 時55分許，將其所有車牌號碼為893-EEN 號之普通重
    機車，停放在台北縣淡水鎮○○路136 巷禁止臨時停車處所
    ，為舉發單位台北縣政府警察局交通警察大隊警員逕行掣單
    舉發，原處分機關並依道路交通管理處罰條例第56條第1 項
    第1 款規定，裁處異議人罰鍰新臺幣（下同）600 元。
二、異議意旨則以：異議人原係將車牌號碼為893-EEN 號之普通
    重機車停放在非紅線區，惟事後竟遭他人移動至禁止臨時停
    車之紅線區，而一般正常停車狀況下，機車大鎖應係位於機
    車後方，然觀諸違規舉發照片，異議人上開車輛之大鎖係被
    壓在車輪底下，又該地段之紅線區與非紅線區僅一輛車之間
    距，如停放在紅線旁之非紅線區，遭他人移動至紅線區乃輕
    而易舉之事，異議人應係停放在非禁止臨時停車之處所，原
    處分機關竟為上開裁罰，顯有違誤，為此聲明異議，請求撤
    銷原處分等語。
三、按道路交通管理處罰條例所稱之「車輛」，係指在道路上以
    原動機行駛之汽車（包括機器腳踏車）或以人力、獸力行駛
    之車輛；道路交通安全規則所稱之「汽車」，係指在道路上
    不依軌道或電力架線而以原動機行駛之車輛（包含機器腳踏
    車），道路交通管理處罰條例第3 條第8 款、道路交通安全
    規則第2 條第1 項第1 款有明文規定。又按禁止臨時停車線
    為紅色實線，用以指示禁止臨時停車路段；禁止臨時停車處
    所不得停車，道路交通標誌標線號誌設置規則第169 條第1
    項、第2 項、道路交通安全規則第112 條第1 項第1 款定有
    明文。末按汽車（含機器腳踏車）駕駛人停車時，在禁止臨
    時停車處所停車者，處600 元以上1,200 元以下罰鍰以下罰
    鍰；汽車駕駛人違規停車而駕駛人不在場，並經以科學儀器
    取得證據資料證明其行為違規，當場不能或不宜攔截製單舉
    發者，得對汽車所有人逕行舉發處罰，復為道路交通管理處
    罰條例第56條第1 項第1 款、第7 條之2 第1 項第7 款、第
    2 項第4 款所明定。
四、次按法院受理有關交通事件，準用刑事訴訟法之規定；犯罪
    事實應依證據認定之，無證據不得認定犯罪事實；不能證明
    被告犯罪或其行為不罰者，應諭知無罪之判決。道路交通管
    理處罰條例第89條前段、刑事訴訟法第154 條第2 項、第30
    1 條第1 項分別定有明文。又認定不利於被告之事實，須依
    積極證據，苟積極證據不足為不利於被告事實之認定時，即
    應為有利於被告之認定，更不必有何有利之證據。而認定犯
    罪事實所憑證據，雖不以直接證據為限，間接證據亦包括在
    內，然無論直接或間接證據，其為訴訟上之證明，須於通常
    一般之人均不致有所懷疑，而得確信其為真實之程度者，始
    得據為有罪之認定，若其關於被告是否犯罪之證明未能達此
    程度，而有合理性懷疑之存在，致無從形成有罪之確信，根
    據「罪證有疑，利於被告」之證據法則，即不得遽為不利被
    告之認定（最高法院30年上字第816 號、76年臺上字第4986
    號判例意旨參照）。是法院於審理行為人違反道路交通管理
    處罰條例案件，於踐行調查證據程序後而為事實認定時，如
    就原處分機關所認定之行為人違規事實仍有合理之懷疑，而
    無法確信行為人確有該當於道路交通管理處罰條例所處罰條
    文之構成要件事實時，即應依照訴訟上之待證事實「倘有懷
    疑，則從被告之利益作解釋」（in dubi opro reo）之證據
    法則，作對受處分人有利之認定。
五、經查：
（一）異議人於98年9 月11日7 時55分許，將其所有車牌號碼為
      893-EEN 號重機車，停放在劃有紅實線表示禁止臨時停車
      之路段，而違反道路交通管理處罰條例第56條第1 項第1
      款「在禁止臨時停車處所停車」規定之事實，為原處分機
      關及異議人所不爭執，並有上開違反道路交通管理案件裁
      決書、舉發違反道路交通管理事件通知單、違規舉發相片
      2 張、公路監理電子閘門車號查詢重型機車車籍資料，在
      卷可稽，此部分事實固堪認定。
（二）觀諸系爭車輛之違規採證照片2 張，異議人所有之重機車
      雖與其他機車平行並列停放，惟該機車後輪之大鎖係垂放
      於輪胎內側，衡以常情，如係停妥機車欲上鎖時，該大鎖
      應在車輪後方或外側，始易為之，亦方不為機車排氣管所
      灼傷，是依該大鎖擺放位置，足認該機車係遭向上抬動致
      其大鎖移至輪胎內側，應屬合理。參以本件異議人所有之
      機車為普通重型機車，其體積及重量非至鉅，一般人若自
      該機車後端握把抬起，即可輕易移動該機車，況由該舉證
      照片及異議人事後拍攝之現場照片比照觀之，異議人機車
      左側未達一輛機車寬度之距離即為非禁止臨時停車之處所
      ，其為合法機車停車位外右邊之第一輛機車，而停放於合
      法停車位之機車數量眾多，已無其他合法停車位可供他人
      停放，是如異議人所有之機車原係停放在合法停車位內，
      非無遭他人自合法停車位內搬動右移至上開禁止臨時停車
      處所之可能，則本件尚不能排除異議人所有之機車有遭他
      人自合法停車位內搬動移至違規停車範圍內之合理懷疑，
      是異議人上開所辯，應堪採信。
六、此外，本院復查無其他積極證據足認異議人有何本件之違規
    行為，依前揭刑事訴訟法上之待證事實「罪疑唯輕」之證據
    法則，自應對異議人為有利之認定。是揆諸前揭法條及判例
    意旨，原處分機關逕依道路交通管理處罰條例第56條第1項
    第1 款之規定，裁處異議人罰鍰600 元，於法即有未合。從
    而，本件異議為有理由，自應由本院將原處分撤銷，改諭知
    異議人不罰，以資適法。
據上論斷，應依道路交通案件處理辦法第20條，裁定如主文。
中    華    民    國    99    年    4     月    15    日
                  交通法庭      法  官  簡佩珺
以上正本證明與原本無異。
如不服本裁定應於送達後5日內向本院提出抗告狀。
中    華    民    國    99    年    4     月    19    日
                                書記官  蕭家玲

司法院資訊處製作；財團法人民間司法改革基金會備份。
